【裁判字號】    96,易,2073
【裁判日期】    980407
【裁判案由】    詐欺
【裁判全文】
臺灣士林地方法院刑事判決              96年度易字第2073號
    公  訴  人  臺灣士林地方法院檢察署檢察官
    被      告  丙○○
                        （現羈押於臺灣士林看守所）
上列被告因詐欺案件，經檢察官提起公訴（96年度偵緝字第1031
號），本院判決如下：
    主  文
丙○○幫助犯詐欺取財罪，累犯，處有期徒刑陸月，如易科罰金
以新台幣壹仟元折算壹日，減為有期徒刑月，如易科罰金以新
台幣壹仟元折算壹日。
    事  實
一、丙○○曾有多次犯罪前科，其中於民國（下同）86年間因違
    反麻醉藥品管理條例案件，經本院於86年6 月12日以86年度
    訴字第356 號判決，關於吸用安非他命部分處有期徒刑7 月
    ，另關於販賣安非他命部分處有期徒刑5 年4 月，並定應執
    行有期徒刑5 年9 月，因丙○○就販賣安非他命部分之判決
    不服提起上訴，復經臺灣高等法院於87年1 月26日以86年度
    上訴字第4933號判決處有期徒刑5 年6 月，並經最高法院於
    87年4 月29日以87年度台上字第1504號判決駁回其上訴而告
    確定，上開兩罪再經臺灣高等法院於87年5 月14日以87年度
    聲字第763 號裁定定應執行有期徒刑5 年10月，其嗣於89年
    5 月10日縮短刑期假釋出獄，惟於假釋期間因另案經撤銷假
    釋，應執行殘刑2 年7 月又11日，迄94年9 月11日縮刑期滿
    執行完畢，翌（12）日出監。詎其猶不知悔改，雖預見交付
    存摺等帳戶資料予不熟識之他人使用，可能幫助不法犯罪集
    團藉此詐取他人財物，並使被害人及警方追查無門，且一般
    民眾前往金融機構申辦帳戶並無任何特殊之限制，倘為合法
    收入，本可自行開設帳戶使用，無任意向他人收購或借用之
    必要，竟仍不違其本意，基於幫助詐欺取財之犯意，於95年
    12月25日前某日，在臺灣地區不詳處所，將所有之臺北富邦
    商業銀行士林分行 (下稱富邦銀行）000000000000帳號之存
    摺、提款卡及密碼交予不詳姓名之已成年詐欺集團成員使用
    。旋詐欺集團成員遂於同年月25日上午10時30分，致電家住
    苗栗縣後龍鎮○○○路18巷5 號之乙○○，佯稱係臺北地檢
    署書記官，其所有帳戶遭人冒用，須進行帳戶監控等情，致
    乙○○陷於錯誤，遂於同年月27日中午12時23分、12時40分
    許，陸續匯款新臺幣 (下同)2 萬8000 元、5000元至丙○○
    上開富邦銀行帳戶內，再由詐欺集團成員將之提領殆盡，嗣
    乙○○發覺有異，始知受騙。
二、案經臺北市政府警察局士林分局報請臺灣士林地方法院檢察
    署檢察官偵查起訴。
    理  由
壹、程序部分：
    被告丙○○對於本判決所引用之下列各項證據方法之證據能
    力，於本院行準備程序及審理時均表示無意見，且於法院調
    查證據時，知有刑事訴訟法第159 條第1 項不得為證據之情
    形，亦未於言詞辯論終結前聲明異議，茲審酌該等言詞陳述
    及書面陳述作成時之情況，並無不宜作為證據之情事，依刑
    事訴訟法第159 條之5 之規定，自得作為證據，合先敘明。
貳、實體部分：
一、訊據被告丙○○矢口否認有何幫助詐欺取財之犯行，辯稱：
    伊存摺放在車上被戊○○、丁○○拿走，因伊的車子被他們
    開走，不知道他們為何曉得提款卡密碼，伊真的沒有將帳戶
    交給他人使用云云。經查：
(一)前開富邦銀行帳戶為被告於83年5 月3 日開立使用，業據被
    告於審理時供承無訛，並有富邦銀行士林分行96年1 月8 日
    北富銀士字第9660000800號函覆之開戶資料可稽。又被害人
    乙○○於前揭時、地為詐欺集團成員以假冒書記官佯稱其帳
    戶遭人冒用須進行帳戶監管之事由，使被害人陷於錯誤，而
    依指示分別匯入前開金額至被告富邦銀行帳戶內，旋提領一
    空之事實，業據被害人乙○○於警詢時指述綦詳，並有台新
    銀行自動櫃員機交易明細表1 紙、新竹國際商業銀行匯款副
    通知書1 張及被告富邦銀行士林分行對帳單明細1 份附卷可
    稽。據此，被害人乙○○遭人假藉其帳戶被冒用須進行監控
    為由而詐騙，受騙之款項匯入被告富邦銀行帳戶內，堪以認
    定。
(二)被告雖以前詞置辯，惟查：
    1.證人戊○○、丁○○於本院審理時均結證稱：未看見丙○○車上有放銀行存摺及提款卡，且車子是綽號「恐龍」之
      人開走的等情（見本院98年2 月27日、3 月20日審判筆錄
      ），而證人即被告之友人甲○○亦到庭證稱：丙○○曾說
      過他很多資料都放在車上，但有沒有存摺，伊不記得了等
      情（見本院98年3 月20日審判筆錄），細譯該3 名證人之
      證詞，尚無從認定被告有將富邦銀行之存摺、提款卡等帳
      戶資料置放在車內，況經質之被告亦供承：「我是在三重
      的車行門口停車格看到我自己的車，我就問老闆這車是誰
      停在這裡，老闆說是恐龍停的，但是我不認識他。」等語
      在卷（見本院98年3 月20日審判筆錄第8 頁），是以被告
      前稱車子遭戊○○及丁○○開走並拿走存摺乙節，顯屬無
      據。
    2.按金融機關帳戶之存摺、提款卡及密碼，攸關個人金融權
      益，一般人莫不謹慎保管，縱使近期未加以使用，也會小
      心保管以免遺失。被告稱其將存摺及提款卡放在車上，且
      車子遭人開走，不知去向云云，則被告在帳戶遭警示前既
      已知系爭存摺等物失竊，竟不報警處理，亦不通知銀行掛
      失，任其不翼而飛，事屬可疑，被告所述是否真實，難以
      置信。
    3.依常情而論，一般人會將金融密碼與存摺、提款卡分別保
      存，或將密碼牢記於心，而不在任何物體上標示或載明密
      碼，以免徒增帳戶款項遭人持提款卡併同輕易得知之密碼
      盜領款項，若有密碼之記載，也會與存摺、提款卡分開放
      置，此乃一般人所具備之社會常識。被告於本院審理時亦
      陳稱：不知詐騙集團如何得知其提款卡密碼等語，是以詐
      欺集團成員究何以知悉被告提款卡密碼，亦屬可疑。
    4.現今社會確實有不少為貪圖小利而出售自己帳戶供他人使
      用之人，實施詐騙之人僅需付出少許之金錢，欲取得可完
      全操控而無遭掛失疑慮之他人帳戶，並非難事。當無歹徒
      會選擇一隨時可能遭存款戶掛失而無法使用之帳戶。否則
      ，若尚未行詐前，或行詐後尚未將系爭帳戶內之款項提領
      出之前，失竊存摺之人就將帳戶掛失，歹徒豈非無法遂行
      其詐財之目的或平白失去其所詐得之款項，行騙之人應無
      將其詐騙得手與否之關鍵置於如此不確定之地步。換言之
      ，歹徒所使用者，乃其有把握可完全掌控之帳戶。
    5.綜上以觀，被告前揭所辯，顯難採信，堪認被告所有系爭
      銀行帳戶之存摺、提款卡並非遺失，而係被告自行交予他
      人使用無疑，僅事後不願據實以告。
(三)按金融帳戶為個人理財之工具，申請開設金融帳戶並無任何
    特殊之限制，一般民眾皆可以存入最低開戶金額之方式自由
    申請開戶，並得同時在不同金融機構申請多數存款帳戶使用
    ，此乃眾所週知之事實，如他人無正當理由不以自己名義申
    請開戶，反向不特定人蒐集、收購或租用他人之金融機構帳
    戶使用，衡情應可預見該蒐集、收購或租用帳戶之人，有不
    法之目的，極可能為供不法詐騙集團成員用以詐使他人將款
    項匯入後再加以提領，以逃避警方之追捕，此等慣用之手法
    並常見諸於報端媒體，被告將系爭帳戶出借他人，依卷內事
    證，雖無證據證明被告知悉該詐欺之人如何犯罪，惟其既得
    預見其將帳戶交付他人，有可能遭詐欺之人用以詐騙他人匯
    入款項後提領之用，仍決意為之，嗣其帳戶果遭詐騙者用以
    詐欺取財，被告有幫助詐欺取財之故意已明。
(四)綜上所述，被告前述辯解係卸責之詞，不足採信。本件事證
    明確，被告犯行洵堪認定，應予依法論科。
二、按刑法上之幫助犯，係對於犯罪與正犯有共同之認識，而以
    幫助之意思，對於正犯資以助力，而未參與實施犯罪之行為
    者而言（參照最高法院49年台上字第77號判例）。是以，如
    未參與實施犯罪構成要件之行為，且係出於幫助之意思提供
    助力，即屬幫助犯，而非共同正犯。本件被告提供帳戶致被
    害人匯入款項，僅為他人之詐欺取財犯行提供助力，並無證
    據證明其以自己實施詐欺犯罪之意思，或與他人有共同犯罪
    之犯意聯絡，而有參與或分擔詐欺取財犯罪之構成要件行為
    ，是以被告所為，係犯刑法第30條第1 項前段、第339 條第
    1 項之幫助詐欺取財罪，爰依刑法第30條第2 項規定，按正
    犯之刑減輕之。又被告有如事實欄所載前案科刑及執行之記
    錄，有臺灣高等法院被告前案紀錄表存卷可按，其受徒刑之
    執行完畢後，5 年以內故意再犯本件有期徒刑以上之罪，應
    依刑法第47條第1 項之規定論以累犯，並加重其刑，且先加
    後減之。爰審酌被告有多次犯罪前科，素行不良，且提供自
    己之帳戶予他人犯罪使用，助長他人犯罪，非但增加被害人
    尋求救濟及治安機關查緝犯罪之困難，並使不法詐欺罪犯得
    以順利掩飾其詐欺所得之財物，危害被害人財產安全及社會
    治安，被告犯後亦未能坦承犯行，惟被害人受損之金額尚非
    甚鉅，被告亦非實際參與詐騙行為，並考量被告年紀、智識
    程度、生活狀況等一切情狀，量處如主文所示之刑，並諭知
    易科罰金之折算標準，以資懲儆。
三、末查，本件犯罪時間係在96年4 月24日以前，所犯之罪，合
    於減刑條件，且亦無該條例第5 條不得減刑之例外規定（被
    告係於減刑條例96年7 月16日施行後之96年8 月3 日始經通
    緝），應依中華民國九十六年罪犯減刑條例第2 條第1 項第
    3 款之規定予以減輕其宣告刑二分之一，併諭知易科罰金之
    折算標準。
據上論斷，應依刑事訴訟法299 條第1 項前段，刑法第339 條第
1 項、第30條第1 項前段、第2 項、第47條第1 項、第41條第1
項前段，刑法施行法第1 條之1 ，中華民國九十六年罪犯減刑條
例第2 條第1 項第3 款、第7 條、第9 條，判決如主文。
本案經檢察官張紜瑋到庭執行職務。
中    華    民    國    98    年    4     月    7     日
                  刑事第五庭審判長法  官  李育仁
                                  法  官  孫曉青
                                  法  官  許辰舟
以上正本證明與原本無異。
如不服本判決應於收受判決後10日內向本院提出上訴書狀，並應
應敘述具體理由。其未敘述上訴理由者，應於上訴期間屆滿後20
日內向本院補提理由書(均須按他造當事人之人數附繕本)「切勿
逕送上級法院」。
                                  書記官   張茹茵
中    華    民    國    98    年    4     月    7     日
附錄本判決論罪科刑依據之法條：
中華民國刑法第339條
（普通詐欺罪）
意圖為自己或第三人不法之所有，以詐術使人將本人或第三人之
物交付者，處5 年以下有期徒刑、拘役或科或併科1 千元以下罰
金。
以前項方法得財產上不法之利益或使第三人得之者，亦同。
前二項之未遂犯罰之。


司法院資訊處製作；財團法人民間司法改革基金會備份。
